臺灣新竹地方法院普通庭裁定　　　　　　100年度秩抗字第2號
移送機關　新竹市警察局第二分局
抗　告　人
即被移送人　鄧貴良
　　　　　　倪先良
上列抗告人等因違反社會秩序維護法案件，不服本院新竹簡易庭
於中華民國100 年1 月4 日所為第一審裁定（99年度竹秩字第73
號），提起抗告，本院普通庭為第二審裁定如下：
    主  文
原裁定關於鄧貴良部分撤銷。
鄧貴良共同加暴行於人，處罰鍰新臺幣捌仟元。
其餘抗告駁回。
    理  由
一、原裁定意旨略以：抗告人即被移送人鄧貴良、倪先良2 人於
    民國99年11月30日晚上9時30分許，在新竹市○○路○段136
    巷9 弄14號前屬多數人得共見共聞之公眾得出入之場所，共
    同基於加暴行之犯意，加暴行於歐朝信、楊敏成傷（傷害部
    分均未據告訴），爰依社會秩序維護法第87條第1 款之規定
    ，各裁處罰鍰新臺幣（下同）8,000元等語。
二、本件抗告人鄧貴良抗告意旨略以：抗告人鄧貴良在新竹市警
    察局第二分局埔頂派出所製作筆錄時，僅承認與歐朝信彼此
    互毆，而非加暴行於人。當時雙方係一言不合發生扭打，致
    抗告人亦有多處受傷，嗣因倪先良見之過來勸架，並拉開雙
    方，始避免造成更大傷害，後經里長出面居中協調達成和解
    ，抗告人願息事寧人而未提出告訴，竟成為加暴行於人犯，
    實為冤枉，況且何以歐朝信無庸受罰，對其不公平等語；另
    抗告人倪先良抗告意旨則以：抗告人倪先良因出於好意出面
    勸架，竟亦成為加暴行於人犯，還有公理及正義嗎？以後若
    有人鬥毆或違反社會秩序維護法，誰還敢出面維護社會正義
    原則，是特提出此抗告，請求重新審理，以正視聽等語。
三、經查：
(一)程序部分
  1.抗告人倪先良抗告逾期部分：
  (1)按受裁定人對於簡易庭就社會秩序維護法第45條移送之案件
    所為之裁定，有不服者，得向同法院普通庭提起抗告，抗告
    期間為5 日，自送達裁定之翌日起算，社會秩序維護法第58
    條前段、第59條第1 項定有明文；又抗告有不合法律上程式
    之情形者，且無從命補正者，應以裁定駁回之，刑事訴訟法
    第411 條前段亦有明文，並為社會秩序維護法第92條所準用
    。
  (2)查本件第一審裁定已於100年1月10日因未獲會晤抗告人倪先
    良，而由其同居人即其父倪吉成代為收受，有卷附送達證書
    1 紙可稽（見本院竹秩卷第34頁），是抗告人之抗告期間應
    自100年1月11日起算，又抗告人之住所在新竹市○○路○段
    136巷9弄5號，有個人基本資料查詢結果1紙附卷可憑（見本
    院竹秩卷第31頁），與本院新竹簡易庭間，依法院訴訟當事
    人在途期間標準第2 條之規定，無庸扣除在途期間，則抗告
    人抗告期間之末日應為100年1月15日，惟因該日適為休息日
    （星期六），自應以次日（即1 月16日，仍為休息日（星期
    日），再以其次日）即1月17日代之，故抗告人至遲應於100
    年1月17日向本院提起抗告，方符規定，惟其卻迄至100年1
    月18日始向本院提出本件抗告，此有抗告書暨其上本院收文
    章戳1 枚存卷可證（見本院秩抗卷第3 頁），從而，本件倪
    先良之抗告顯逾上開法定不變期間，不合法律上之程式且無
    從補正，揆諸前揭規定，應予駁回。
  2.抗告人鄧貴良遵期提起抗告：
  (1)按送達文書，除本章有特別規定外，準用民事訴訟法之規定
    ，刑事訴訟法第62條定有明文；再以寄存送達自寄存之日起
    ，經10日發生效力。但受送達人於10日內領取受送達文書者
    ，於實際領取之日發生效力，辦理民事訴訟事件應行注意事
    項第141 條亦有明文，此為社會秩序維護法第92條所準用。
  (2)查本件第一審裁定於100年1月12日送達於抗告人鄧貴良位於
    新竹市○○路○段136 巷9弄3號居所，因未獲會晤本人亦無
    受領文書之同居人或受僱人，已於同日將該送達文書寄存於
    埔頂派出所，有卷附送達證書1 紙可參（見本院竹秩卷第35
    頁），本件抗告人嗣於100年1月13日親自至警局簽收領取上
    開裁定，因而於該日已生送達之效力，有警局受理訴訟文書
    寄存登記簿影本1 紙在卷可佐（見本院秩抗卷第20頁），又
    抗告人居住於本院管轄區域內，與本院新竹簡易庭間，依法
    院訴訟當事人在途期間標準第2 條之規定，無庸扣除在途期
    間，是抗告人抗告期間之末日應為100年1月18日，而抗告人
    亦於100年1月18日向本院提出本件抗告，此有抗告書暨其上
    本院收文章戳1枚存卷可證（見本院秩抗卷第3頁），是以，
    並未逾越上開5 日之法定不變期間，合先敘明。
(二)實體部分（僅抗告人鄧貴良部分）
  1.按有左列各款行為之一者，處3 日以下拘留或1萬8,000元以
    下罰鍰：一、加暴行於人者。二、互相鬥毆者，社會秩序維
    護法第87條第1 、2 款分別定有明文。本件抗告人鄧貴良與
    其妻陳玲於99年11月30日晚上9 時30分許，在新竹市○區○
    ○路二段136 巷9 弄14號前，與楊敏、歐朝信互相鬥毆，致
    歐朝信受有背部挫傷併紅腫三處（20×10公分、7 ×2 公分
    、10×8 公分）之傷害，抗告人鄧貴良則受有右腰挫傷、左
    手肘擦傷（1.5 ×1 公分）、左手擦傷（0.5 ×0.5 公分）
    、右手紅腫併擦傷（0.5 ×0.5 公分）、左前臂挫傷併瘀青
    （6 ×1 公分）等傷害（2 人傷害部分均未據告訴）之事實
    ，業據抗告人鄧貴良於警詢及本院訊問時自承：本件是屬於
    互毆，當時是陳玲與楊敏先互相辱罵三字經，楊敏動手打陳
    玲，我要上前勸架，就與歐朝信發生衝突扭打，並互相推擠
    ，兩個人就打起來，過程中沒有使用任何工具，我有反踹對
    方背部二腳等語（見本院竹秩卷第8 頁背面、本院秩抗卷第
    17頁背面）明確，核與證人倪先良於警詢、本院訊問時證稱
    ：我當時在家裡聽到巷口聲音很大，就出去看是發生什麼事
    情，我有看到鄧貴良、歐朝信在吵架，大概有5 分鐘之久，
    後來兩人就動起手來，兩人就互毆，他們當時還是站著，後
    來我就去把他們拉開，當時我用右手臂環住歐朝信的頸部往
    下施力，歐朝信就倒在地上等情大致相符（見本院竹秩卷第
    10頁背面、本院秩抗卷第17頁背面），並有抗告人鄧貴良暨
    其妻楊敏之馬偕紀念醫院新竹分院於99年12月1 日開立之乙
    種診斷證明書各1 份在卷可參（見本院秩抗卷第6 、7 頁）
    ，雖歐朝信於警詢證稱：鄧貴良他們在我家門口叫囂，楊敏
    就出去勸阻，他們就開始毆打楊敏，我見狀阻止，就被鄧貴
    良持棒球棍毆打我左下腹，倪先良徒手勒我脖子，他們毆打
    我的背部，我都沒有還手（見本院竹秩卷第2 頁背面至第3
    頁），暨歐朝信妻子即證人楊敏於警詢證述：他們在我家門
    大聲叫罵，出去勸阻結果就被打，歐朝信見狀制止，就一起
    被打，他們毆打我丈夫的背部，當時我丈夫用雙手保護我還
    有他自己，沒有還手云云（見本院竹秩卷第7 頁），而否認
    與抗告人鄧貴良發生互毆，然觀諸前揭抗告人及陳玲之乙種
    診斷證明書醫師囑言欄內容，顯示抗告人鄧貴良、陳玲係於
    99 年11 月30日晚上11時許至該醫院急診診治，距離上開案
    發時間甚近，足認抗告人、陳玲確有與歐朝信、楊敏互相拉
    扯、鬥毆之情，否則抗告人豈會受有如診斷證明書上所載等
    傷害之理？是應可據此推斷該等傷害係與歐朝信、楊敏互毆
    所致，歐朝信、楊敏證稱未與抗告人鄧貴良、陳玲互毆乙節
    ，並不可採，從而，本件抗告人鄧貴良與歐朝信互相鬥毆之
    事證明確，其違反社會秩序維護法第87條第2 款之規定，應
    堪認定。
  2.另抗告人鄧貴良固否認其有社會秩序維護法第87條第1 款所
    規範之加暴行於人之行為，然查，抗告人與歐朝信發生扭打
    、互相鬥毆乙情，業據抗告人於警詢及本院訊問時坦承明確
    ，已如前述，而抗告人在與歐朝信互毆之際，見歐朝信遭倪
    先良以右手臂環住頸部往下施力倒在地上，而往歐朝信背部
    踹2 腳，歐朝信即未予還手等情，復據歐朝信、楊敏如前證
    述歷歷在卷，且抗告人亦自承如上，則其復加暴行於歐朝信
    之事實，堪以認定，抗告人此部份所辯不足採之，是本件抗
    告人鄧貴良與歐朝信發生衝突、扭打互毆及對歐朝信加暴行
    ，係一行為同時違反社會秩序維護法第87條第1 款之加暴行
    於人，及同條第2 款之互相鬥毆之規定，依從一重處斷之原
    則，自應適用違反情節較重之社會秩序維護法第87條第1 款
    之規定論處。至抗告人鄧貴良雖於本院訊問時請求傳喚袁主
    信即綽號「阿信」之男子到庭作證，然本件事證已甚為明確
    ，依其所稱待證事實，尚無礙上開行為之認定，自無傳喚之
    必要，附此敘明。又行政行為，非有正當理由，不得為差別
    待遇，行政程序法第6 條固定有明文，然在法治國家，遵守
    法規為每一國民之責任，自不得以他人違法行為未被取締，
    即執以為自己亦可以不遵守規定之適法理由，否則即曲解前
    開平等原則之真義，故行政機關若怠於行使權限，致使人民
    因個案違法狀態未排除而獲得利益時，該利益並非法律所應
    保護之利益，因此其他人民不能要求行政機關比照該違法案
    例授予「不法之平等」利益。依此，抗告人鄧貴良指摘何以
    與其互相鬥毆之歐朝信無庸受罰，對其不公平一節，與其是
    否違反社會秩序維護法第87條第1 、2 款規定之要件無涉，
    並不能據為其免責之依據，抗告人以前情置辯，自不可採。
  3.末按社會秩序維護法第87條第1 款業已明文規定，加暴行於
    人者，處3 日以下拘留或1萬8,000元以下罰鍰。而抗告人鄧
    貴良與歐朝信互毆之傷害行為，亦屬加暴行於人之態樣之一
    要無疑義，且其毆打之地點在新竹市○○路○段136巷9弄14
    號前即歐朝信之住處外，係屬公共場所，該行為亦對於公共
    秩序與社會安寧造成相當程度之危害，故仍有以上開規定予
    以處罰之必要。況歐朝信業已表示不對抗告人告訴，則抗告
    人自無再因同一事件遭受刑事處罰之可能，故亦無一事二罰
    之虞。甚且依94年2月5日公布之行政罰法第26條第1 項前段
    已明文規定：「一行為同時觸犯刑事法律及違反行政法上義
    務規定者，依刑事法律處罰之。」足認雖社會秩序維護法與
    刑法之處罰性質與規範目的不同，然亦有一行為同時屬行政
    罰法及刑法均予處罰之情形，且依社會秩序維護法第87條第
    2 款所定「互相鬥毆者」即屬刑法之傷害行為，又該法第90
    條第2 款「未經他人許可畫刻於他人之交通工具者」，亦難
    謂非屬刑法之毀損罪，故依該法第三編分則之條文整體觀察
    ，社會秩序維護法所定之處罰行為，與刑法亦有重疊之處，
    故抗告人仍應依社會秩序維護法予以處罰（臺灣高等法院暨
    所屬法院95年法律座談會刑事類提案第29號研討意見參照）
    。
  4.綜上所述，抗告人認其並未該當社會秩序維護法第87條第1
    款之加暴行於人之部分，雖無理由，惟經核原裁定認定抗告
    人僅構成前揭違法事由，而漏未審酌同條第2 款之互相鬥毆
    部分，亦顯有未合，抗告意旨就此指摘，為有理由，爰將原
    裁定撤銷，並審酌抗告人涉案之情節、破壞社會秩序之程度
    等，改處如主文第2 項所示，以期適法。
四、爰依社會秩序維護法第87條第1款、第2款、第92條，刑事訴
    訟法第411條前段、第413條，裁定如主文。
中    華    民    國   100    年    9     月    30    日
                  刑事第五庭  審判長法  官     黃美盈
                                    法  官     蔡川富
                                    法  官     傅伊君
以上正本證明與原本無異。
不得再抗告。
中    華    民    國   100    年    9     月    30    日
                                    書記官     田宜芳